【裁判字號】    98,訴,2418
【裁判日期】    980831
【裁判案由】    毒品危害防制條例
【裁判全文】
臺灣板橋地方法院刑事判決              98年度訴字第2418號
公  訴  人  臺灣板橋地方法院檢察署檢察官
被      告  甲○○
上列被告因違反毒品危害防制條例案件，經檢察官提起公訴（97
年度毒偵字第9304號），被告於本院準備程序中就被訴事實為有
罪之陳述，經詢問當事人意見，合議庭裁定由受命法官依簡式審
判程序獨任審理，本院判決如下：
    主  文
甲○○施用第一級毒品，累犯，處有期徒刑拾月。扣案之海洛因
拾陸包（合計淨重伍點柒陸公克）、海洛因殘渣袋（毒品量微
無法析離秤重）只沒收銷燬之，扣案之海洛因分裝匙壹支、分
裝杓支、電子磅秤壹台、分裝袋貳批、葡萄糖壹盒沒收之。
    事  實
一、甲○○曾於民國88年間因施用毒品案件，經本院裁定送觀察
    、勒戒後，認無繼續施用毒品之傾向，於88年9 月23日執行
    完畢釋放。又於92年間因施用毒品案件，經本院以92年度訴
    字第2581號判處有期徒刑10月確定，於94年3 月7 日執行完
    畢，翌日出監。詎仍不知悔改，復基於施用第一級毒品海洛
    因之犯意，於97年10月23日10時許，在其位於臺北縣鶯歌鎮
    ○○街16號1 樓之住處內，以摻於香菸中吸食之方式，施用
    第一級毒品海洛因1 次。嗣於同日16時許，在臺北縣鶯歌鎮
    ○○路路邊為警查獲，警方並於同日16時35分許、18時55分
    許分別搜索甲○○上開住處及其所使用之臺北縣鶯歌鎮○○
    路360 號2 樓2 號房，扣得其所有之海洛因16包（合計淨重
    53.76 公克，純度33.8％，純質淨重18.17 公克）、海洛因
    殘渣袋（毒品量微無法析離秤重）3 只、海洛因分裝匙1 支
    、分裝杓3 支、電子磅秤1 台、分裝袋2 批及葡萄糖1 盒。
二、案經臺北縣政府警察局汐止分局報請臺灣板橋地方法院檢察
    署檢察官偵查起訴。
    理  由
一、按本件被告甲○○所犯係死刑、無期徒刑、最輕本刑為3 年
    以上有期徒刑以外之罪，其於準備程序就前揭被訴事實為有
    罪之陳述，經受命法官告知簡式審判程序之旨，並聽取其與
    公訴人之意見後，本院認無不得或不宜改依簡式審判程序進
    行之情形，爰依刑事訴訟法第273 條之1 第1 項規定，裁定
    本件由受命法官獨任進行簡式審判程序，合先敘明。
二、上揭事實，業據被告於警、偵訊及本院審理時坦承不諱，並
    有海洛因16包（合計淨重53.76 公克）、海洛因殘渣袋（毒
    品量微無法析離秤重）3 只、海洛因分裝匙1 支、分裝杓3
    支、電子磅秤1 台、分裝袋2 批及葡萄糖1 盒等物扣案可稽
    ，且被告於上開時、地經警查獲後所採集之尿液，經送請台
    灣尖端先進生技醫藥股份有限公司檢驗之結果，呈嗎啡、可
    待因陽性反應，有該公司97年10月29日濫用藥物檢驗報告、
    行政院海岸巡防署臺北機動查緝隊緝獲煙毒麻醉藥品案涉案
    嫌犯姓名代碼對照表各1 份在卷可憑，又扣案粉末16包，經
    送驗結果確為第一級毒品海洛因無誤（純度33.8％，純質淨
    重18.17 公克），有法務部調查局濫用藥物實驗室97年11月
    17日調科壹字第09723043250 號鑑定書1 份附卷可考，足認
    被告之自白與事實相符，本件事證明確，其犯行洵堪認定。
三、按海洛因為毒品危害防制條例第2 條第2 項第1 款所稱之第
    一級毒品，不得施用、持有。次按，犯毒品危害防制條例第
    10條施用第一級、第二級毒品之罪者，檢察官應聲請法院裁
    定，令被告入勒戒處所觀察、勒戒，經觀察、勒戒後，檢察
    官依據勒戒處所之陳報，認受觀察、勒戒人無繼續施用毒品
    傾向者，應即釋放，並為不起訴之處分；認受觀察、勒戒人
    有繼續施用毒品之傾向者，檢察官應聲請法院裁定令入戒治
    處所強制戒治，其期間為6 個月以上，至無繼續強制戒治之
    必要為止，但最長不得逾1 年，強制戒治期滿，應即釋放，
    由檢察官為不起訴之處分。觀察、勒戒或強制戒治執行完畢
    釋放後，5 年內再犯第10條之罪者，應依一般刑事訴訟程序
    予以起訴論罪科刑，此觀諸毒品危害防制條例第20條第1 項
    、第2 項、第23條第1 項、第2 項規定自明。而被告若於5
    年內已再犯，經依法追訴處罰，縱其第3 次（或第3 次以上
    ）再度施用毒品之時間，在初犯經觀察、勒戒或強制戒治執
    行完畢釋放5 年以後，已不合於「5 年後再犯」之規定，且
    因已於「5 年內再犯」，顯見其再犯率甚高，原實施觀察、
    勒戒或強制戒治，已無法收其實效，即應依該條例第10條處
    罰（最高法院95年5 月9 日95年度第7 次刑事庭會議決議可
    資參照）。被告既有如犯罪事實欄所示觀察、勒戒及論罪科
    刑之前科，有臺灣高等法院被告前案紀錄表1 份在卷可參，
    本件施用毒品案件依前述規定自應予以起訴論罪科刑。是核
    被告所為，係犯毒品危害防制條例第10條第1 項施用第一級
    毒品罪。被告持有第一級毒品之低度行為，應為施用第一級
    毒品之高度行為所吸收，不另論罪。被告曾有如犯罪事實欄
    所示之論罪科刑前科，已如前述，其於有期徒刑執行完畢後
    5 年內，故意再犯本件有期徒刑以上之罪，為累犯，應依刑
    法第47條第1 項規定加重其刑。爰審酌被告經觀察、勒戒及
    論罪科刑後，仍未能戒絕毒癮，顯見其戒絕毒癮之意念非堅
    ，惟念其於犯罪後坦承犯行，態度良好，且施用毒品行為，
    乃屬對自身健康之戕害行為，及其犯罪動機、目的、手段等
    一切情狀，量處如主文所示之刑，以資懲儆。
四、扣案之粉末16包（合計淨重53.76 公克），經鑑定結果均含
    有海洛因成分，前已述及，且係被告所有供其施用之物，業
    據被告於警、偵訊及本院審理時自承在卷，應依毒品危害防
    制條例第18條第1 項前段規定，不論屬於犯人與否，均沒收
    銷燬之，至鑑驗耗損之毒品因已滅失，自無庸宣告沒收銷燬
    。又扣案之海洛因殘渣袋（毒品量微無法析離秤重）3 只，
    為查獲之第一級毒品，被告已於警、偵訊及本院審理時坦承
    該等殘渣袋係其所有供其施用海洛因之物，不問屬於犯人與
    否，均應依毒品危害防制條例第18條第1 項前段規定沒收銷
    燬之（包裝上開毒品之包裝袋，其與毒品於物理外觀上附合
    而難予析離，且如強予析離至完全無殘渣留存，將耗費相當
    之時間、人力與經費，於經濟上顯無實益，是依社會一般通
    念，堪認該包裝袋已與查獲之毒品結合成為一體而無從強加
    析離，是上開毒品既屬毒品危害防制條例18條第1 項前段所
    規定之違禁物，其外包裝袋自亦應併予沒收銷燬之，附此敘
    明）。另扣案之分裝匙1 支、分裝杓3 支、電子磅秤1 台、
    分裝袋2 批及葡萄糖1 盒，均係被告所有供其分裝、秤量海
    洛因或預備用以分裝海洛因以方便攜帶、施用或摻於海洛因
    中施用之物，業據被告於警、偵訊及本院審理時供述明確，
    均依刑法第38條第1 項第2 款規定沒收之。
據上論斷，應依刑事訴訟法第273 條之1 第1 項、第284 條之1
、第299 條第1 項前段，毒品危害防制條例第10條第1 項、第18
條第1 項前段，刑法第11條、第47條第1 項、第38條第1 項第2
款，判決如主文。
本案經檢察官黃明絹到庭執行職務。
中    華    民    國    98    年    8     月    31    日
                  刑事第十九庭  法  官  楊筑婷
上列正本證明與原本無異。
如不服本判決，應於判決送達後10日內敘明上訴理由，向本院提
出上訴狀 (應附繕本)，上訴於臺灣高等法院。其未敘述上訴理
由者，應於上訴期間屆滿後20日內向本院補提理由書「切勿逕送
上級法院」。
                                書記官  林怡君
中    華    民    國    98    年    8     月    31    日
附錄本判決之論罪法條：
毒品危害防制條例第10條
施用第一級毒品者，處6 月以上5 年以下有期徒刑。
施用第二級毒品者，處3 年以下有期徒刑。


司法院資訊處製作；財團法人民間司法改革基金會備份。
